【裁判字號】    99,交聲,2685
【裁判日期】    991111
【裁判案由】    聲明異議
【裁判全文】
臺灣高雄地方法院交通事件裁定        99年度交聲字第2685號
原處分機關  交通部公路總局高雄區監理所旗山監理站
異  議  人
即受處分人  甲○○
上列異議人即受處分人因違反道路交通管理處罰條例案件，對於
交通部公路總局高雄區監理所旗山監理站民國99年9 月24日所為
之處分（旗監違字第裁85-T00000000號），聲明異議，本院裁定
如下：
    主  文
異議駁回。
    理  由
一、原處分意旨略以：異議人即受處分人甲○○於民國99年8 月
    8 日9 時10分許，駕駛車牌號碼2H-3565 號自小客車，行經
    台11線北上路段之臺東縣警察局樟原派出所前時，經警以雷
    達測速儀器測得時速每小時88公里，臺東縣警察局乃以異議
    人有「超過規定之最高時速20公里以上未滿40公里」之違規
    行為，逕行掣單舉發，原處分機關並依道路交通管理處罰條
    例第40條、第63條第1 項第1 款之規定，裁處異議人罰鍰新
    臺幣（下同）1,800 元，並記違規點數1 點等語。
二、異議意旨略以：異議人於99年8 月8 日偕同家人出遊花東，
    因一直專注於前方路況，不會時時刻刻注意行車速度，是如
    遇路況良好而不經意超速，乃任何駕駛人都可能發生之情況
    。然本件違規地點前之告示牌比一般制式之標誌小，高度亦
    較低，且其豎立位置距員警檢測地點超過400 公尺，如非當
    地人，實無法明顯看到該告示牌，令人覺得有搶錢之疑；又
    警察持用之雷射槍理應貼有校正檢驗之標籤，異議人於當時
    並未見到雷射槍貼有該標籤，該設備是否準確無誤，尚難令
    人信服，爰依法聲明異議，請求撤銷原處分等語。
三、按汽車駕駛人，行車速度，超過規定之最高時速，或低於規
    定之最低時速，除有第43條第1 項第2 款情形外，處1,200
    元以上2,400 元以下罰鍰，並記違規點數1 點，道路交通管
    理處罰條例第40條及第63條第1 項第1 款分別定有明文。又
    按汽車駕駛人之行為有經以科學儀器取得證據資料證明其行
    為違規者，當場不能或不宜攔截製單舉發者，得逕行舉發；
    前項第7 款之科學儀器應採固定式，並定期於網站公布其設
    置地點。但汽車駕駛人之行為屬行車速度超過規定之最高速
    限或低於規定之最低速限者，不在此限；對於前項第9 款之
    違規行為，採用固定或非固定式科學儀器取得證據資料證明
    者，於一般道路須至少於100 公尺，於高速公路、快速公路
    須至少於300 公尺前，明顯標示之，同條例第7 條之2 第1
    項第7 款、第2 項但書第9 款、第3 項亦有明定。
四、經查：
（一）異議人於99年8 月8 日9 時10分許，駕駛車牌號碼2H-356
      5 號自小客車，行經台11線北上路段之臺東縣警察局樟原
      派出所前時，經警以雷達測速儀器測得每小時時速88公里
      ，並以異議人有「超過規定之最高時速20公里以上未滿40
      公里」之違規行為，逕行掣單舉發，原處分機關並依道路
      交通管理處罰條例第40條、第63條第1 項第1 款之規定，
      裁處異議人罰鍰1,800 元，並記違規點數1 點等情，有交
      通部公路總局高雄區監理所旗山監理站99年9 月24日違反
      道路交通管理事件裁決書、臺東縣警察局99年8 月8 日舉
      發違反道路交通管理事件通知書各1 紙在卷可稽，是異議
      人駕駛之上開自小客車於上開時、地，確有行車速度超過
      規定之最高時速20公里以上未滿40公里之違規情事，堪以
      認定。
（二）異議人雖以前開情詞置辯。惟按道路交通管理處罰條例第
      7 條之2 第3 項規定之立法目的，不外表明科處違規人行
      政裁罰之終極目的乃在敦促駕駛人依行車速限駕駛，是以
      科學儀器採證，應由主管機關在明顯處告示，用以提醒駕
      駛人依道路限速行駛，以期在駕駛人避免受罰之心理下，
      達到依行車速限駕駛進而維護行車安全之最大效益，尚非
      謂如有違反，駕駛人超速行駛之違規行為即應不罰，甚為
      明確。換言之，駕駛人在一般道路、高速公路或快速道路
      有依照規定速限行駛之義務，並不因警察機關有無在裝設
      測速儀器前方道路之明顯處豎立明顯標示而有差別，駕駛
      人亦不能僅因其在通過裝有測速儀器之路段前，並未察覺
      任何明顯之告示牌或警告標誌，即可遽謂其無須依限速行
      駛或得任意超速而免於受罰。查本件員警於前開時、地取
      締違規事件時，已在測速照相地點前方350 公尺處，豎立
      「前有路檢稽查請依速限駕駛」之告示牌乙節，有臺東縣
      警察局成功分局99年10月18日成警交字第0990003497號函
      及所附照片2 張（見本院卷第24頁、第26頁）在卷可參，
      足見員警關於本件之取證行為，自已合於上開條例之規定
      。又異議人雖辯稱：該告示牌大小、樣式、豎立高度及距
      離與一般路面所見不同，致其未能明顯可見，其告示牌及
      取締方式未合規定云云，然法律對測速告示牌之設立樣式
      位置並無強制規定，況觀諸卷附照片（見本院卷第26頁）
      ，該告示牌採用黃色之醒目標誌，字體大小適中，周圍復
      無其他遮蔽物，位置明顯，清晰可見，堪認取締機關已依
      法在取締地點前100 公尺處設置明顯警告標示，是異議人
      上開所辯，顯係圖卸之詞，要非可採。
（三）又本件員警於上揭時、地所使用之非固定式雷達測速儀，
      其規格：24.15 GHz （K-Band）非照相式、廠牌：TRIBAR
      、型號：主機為K-GP、器號：主機為35686 ，經規定定期
      送檢，並由經濟部標準檢驗局檢驗合格（檢定日期為99年
      6 月24日，有效日期100 年6 月30日，檢定合格單號碼：
      JOGA0000000A）乙節，業經臺東縣警察局99年10月18日成
      警交字第0990003497號函覆在卷（見本院卷第24頁），並
      提出經濟部標準鑑驗局99年6 月24日JO0000000 號雷達測
      速儀檢定合格證書及上開雷達測速儀上黏貼檢驗合格標章
      之照片1 張（見本院卷第25頁、第27頁）為證。而本件交
      通違規行為發生日期尚在檢定合格之有效期限內，當可確
      信其準確度及正確性，是異議人辯稱雷達測速儀未經檢驗
      合格云云，即無足採。
五、綜上所述，異議人確有「行車速度超過規定之最高時速20公
    里以上未滿40公里」之違規行為無訛，從而，原處分機關依
    道路交通管理處罰條例第40條之規定，裁罰異議人罰鍰1,80
    0 元，並依同條例第63條第1 項第1 款之規定，記違規點數
    1 點，核無違誤。本件異議人之異議為無理由，應予駁回。
六、據上論斷，應依道路交通案件處理法第19條，裁定如主文。
中    華    民    國    99    年    11    月    11    日
                  交通法庭  法  官  簡佩珺
以上正本證明與原本無異。
如不服本裁定應於送達後5日內向本院提出抗告狀。
中    華    民    國    99    年    11    月    11    日
                            書記官  蕭家玲

司法院資訊處製作；財團法人民間司法改革基金會備份。
